臺灣臺中地方法院民事判決　　　　　　　95年度訴字第3422號
原　　　告　丙○○
被　　　告　甲○○
　　　　　　乙○○
上列被告因妨害家庭案件，經原告提起請求損害賠償之附帶民事
訴訟（95年度附民字第270號），經本院刑事庭裁定移送前來，
本院於民國96年1月19日言詞辯論終結，判決如下：
    主      文
被告應連帶給付原告新臺幣伍拾萬元，及自民國九十五年八月八
日起至清償日止，按年息百分之五計算之利息。
原告其餘之訴駁回。
本判決原告勝訴部分得假執行。
原告其餘假執行之聲請駁回。
    事實及理由
一、本件被告甲○○經合法通知，無正當理由，未於言詞辯論期
    日到場，核無民事訴訟法第386條各款所列情形，爰依原告
    之聲請，由其一造辯論而為判決。
二、原告起訴主張：原告丙○○與被告乙○○於民國75年11月22
    日結婚，共同設籍居住於臺中市南屯區○○○街95巷6號4樓
    之7，已於95年2月3日離婚。原告因工作關係，遠赴南投縣
    信義鄉從事駕駛砂石車之業務，囿於住家與工作場所距離較
    遠，每日交通往返甚為耗時，原告遂於工作期間暫住於南投
    縣信義鄉，而於休假日方始返家。於94年9月1日晚間8時許
    ，原告休假返家時，驚見被告乙○○與被告甲○○衣衫不整
    ，共處一室，經原告報警當場查獲，始悉被告二人於同日或
    之前不詳時日某時，於原告與被告乙○○住處主臥室內發生
    性行為一次，涉有妨害家庭行為，經原告告訴由臺灣臺中地
    方法院檢察署檢察官以95年度偵字第2500號提起公訴、本院
    95 年度易字第1902號刑事判決被告乙○○犯通姦罪，被告
    甲○○犯相姦罪確定，原告精神因而深受痛苦。爰依民法第
    184 條第1項、第185條第1項及第195條第3項準用同條第1項
    之規定，請求被告應連帶賠償新臺幣（下同）800,000元等
    語。並聲明：(一)被告應連帶給付原告800,000元，及自起訴
    狀繕本送達之翌日起至清償日止，按年息5%計算之利息；(二)
    原告願供擔保，請准宣告假執行。被告甲○○經合法通知未
    於言詞辯論期日到場，亦未提出書狀作何聲明或陳述；被告
    乙○○則以：對於刑事判決通姦犯罪事實不爭執，惟原告請
    求損害賠償金額過高等語，資為抗辯。並聲明：原告之訴駁
    回。
三、得心證之理由：
  (一)原告主張之上開事實，為被告乙○○所不爭執，並據本院95
    年度易字第1902號刑事判決被告乙○○犯通姦罪，被告甲○
    ○犯相姦罪，各處有期徒刑肆月，如易科罰金，均以銀元參
    佰元即新臺幣玖佰元折算壹日確定，經本院調閱上開刑事卷
    宗查核屬實，有本院95年度易字第1902號刑事判決附卷可憑
    ，是被告甲○○與被告乙○○之相姦、通姦行為等事實，堪
    認為實在。
  (二)按因故意或過失，不法侵害他人之權利者，負損害賠償責任
    。故意以背於善良風俗之方法，加損害於他人者亦同。數人
    共同不法侵害他人之權利者，連帶負損害賠償責任。不法侵
    害他人之身體、健康、名譽、自由、信用、隱私、貞操，或
    不法侵害其他人格法益而情節重大者，被害人雖非財產上之
    損害，亦得請求賠償相當之金額。前二項規定，於不法侵害
    他人基於父、母、子、女或配偶關係之身分法益而情節重大
    者，準用之。民法第184條第1項、第185條第1項前段及民法
    第195條第1項、第3項分別定有明文。又按通姦之足以破壞
    夫妻間之共同生活而非法之所許，此從公序良俗之觀點可得
    斷言，不問所侵害係何權利，對於配偶之他方應構成共同侵
    權行為。婚姻係以夫妻之共同生活為其目的，配偶應互相協
    力保持其共同生活之圓滿安全及幸福，而夫妻互守誠實，係
    為確保其共同生活之圓滿安全及幸福之必要條件，故應解為
    配偶因婚姻契約而互負誠實之義務，配偶之一方行為不誠實
    ，破壞共同生活之圓滿安全及幸福者，即為違反因婚姻契約
    之義務而侵害他方之權利，有最高法院55年台上字第2053號
    判例可資參照。婚姻乃男女雙方以終身共同生活為目的而締
    結之身分契約，夫妻之一方對於婚姻關係之完整享有人格利
    益，故於婚姻關係中，當事人間互負有貞操、互守誠信及維
    持圓滿之權利與義務，此種利益即民法第195條第3項所稱之
    「基於配偶關係之身分法益」。是通姦及相姦行為使被害人
    對完整圓滿之婚姻生活無法期待，婚姻關係之身分契約所賴
    以維繫之基礎受到重大破壞，被害人之社會評價亦因此而受
    到損害，精神上陷於嚴重痛苦之狀態，可認定通姦及相姦為
    干擾他人婚姻關係情節重大之行為。本件被告乙○○為原告
    之配偶，竟與被告甲○○通姦，被告甲○○明知被告乙○○
    係有配偶之人，仍與之相姦，被告二人顯係故意以背於善良
    風俗之方法，加損害於原告，足以破壞原告夫妻生活之圓滿
    安全及幸福，受有精神上之痛苦，自應依民法第184條第1項
    後段及第185條第1項前段規定，連帶負侵權行為損害賠償責
    任，並應依民法第195條第3項準用同條第1項前段規定，賠
    償原告非財產上之損害。是原告請求被告連帶賠償非財產上
    之損害，依上開說明，自屬有據。
  (三)次按慰藉金之賠償須以人格權遭遇侵害，使精神上受有痛苦
    為必要，其核給之標準固與財產上損害之計算不同，然非不
    可斟酌雙方身分資力與加害程度，及其他各種情形核定相當
    之數額，有最高法院51年台上字第223號判例可資參照。經
    查，原告與被告乙○○結婚20年，育有3名子女，被告乙○
    ○與被告甲○○通姦、相姦行為發生於原告與被告乙○○共
    同住所內之主臥室，且事發當時子女亦在上開住所內等情，
    被告乙○○大專畢業，擔任會計，每月薪資22,000元，名下
    有房地1棟、汽車1輛、機車2部；被告甲○○93年度薪資所
    得為72,451元、94年度為251,302元，名下無財產；原告國
    中畢業，以駕駛砂石車為業，每月薪資70,000元左右，名下
    有汽車1輛、機車1部等情，有稅務電子閘門財產所得調件明
    細表在卷可憑，爰審酌被告二人之通姦、相姦行為，對於原
    告之損害及精神上感受痛苦程度，兩造學歷、身分地位、經
    濟狀況等有關情狀，認原告請求被告連帶賠償精神慰撫金
    800, 000元，尚屬過高，應核減為500,000元始為允當。
  (四)末按給付有確定期限者，債務人自期限屆滿時起，負遲延責
    任。給付無確定期限者，債務人於債權人得請求給付時，經
    其催告而未為給付，自受催告時起，負遲延責任。其經債權
    人起訴而送達訴狀，或依督促程式送達支付命令，或為其他
    相類之行為者，與催告有同一之效力。民法第229條第1項及
    第2項定有明文。又遲延之債務，以支付金錢為標的者，債
    權人得請求依法定利率計算之遲延利息。但約定利率較高者
    ，仍從其約定利率。應付利息之債務，其利率未經約定，亦
    無法律可據者，週年利率為5%。民法第233條第1項及第203
    條亦有明文。本件原告對被告之損害賠償債權，核屬無確定
    期限之給付，既經原告起訴而送達訴狀，被告迄未給付，當
    應負遲延責任。是原告請求被告連帶給付自起訴狀繕本送達
    之翌日起，按年息5%計算之法定遲延利息，亦屬有據。從而
    ，原告依侵權行為之法律關係，請求被告連帶給付500,000
    元，及自起訴狀繕本送達之翌日即95年8月8日起，至清償日
    止，按年息5%計算之利息，為有理由，應予准許。逾此數額
    之請求，為無理由，應予駁回。
四、經核原告勝訴部分，係為所命給付金額未逾500,000元之判
    決，應依民事訴訟法第389條第1項第5款依職權宣告假執行
    ，原告聲請供擔保宣告假執行，核無必要，附為敘明；逾此
    部分假執行之聲請，因訴之駁回而失所依附，不予准許。
五、又本件原告提起刑事附帶民事訴訟，而由本院刑事庭依刑事
    訴訟法第504條第1項規定，裁定移送前來，免繳納裁判費，
    其於本院審理期間，亦未滋生其他訴訟必要費用，並無訴訟
    費用負擔問題，附予敘明。
六、假執行宣告之依據：民事訴訟法第389條第1項第5款。
中　　華　　民　　國　　96　　年　　2　　月　　 2 　　日
                  民事第三庭  法　官　陳學德
以上正本係照原本作成
如對本判決上訴，須於判決送達後20日內向本院提出上訴狀
中　　華　　民　　國　　96　　年　　2 　　月　　5 　　日
                    　　　　　書記官　何惠文
